【裁判字號】    98,消債更,796
【裁判日期】    980602
【裁判案由】    聲請更生程序
【裁判全文】
臺灣高雄地方法院民事裁定           98年度消債更字第796號
聲  請  人  甲○○
                        室)
上列當事人因消費者債務清理條例事件聲請更生，本院裁定如下
：
    主  文
聲請駁回。
聲請費用由聲請人負擔。
    理  由
一、本件聲請意旨略以：聲請人前未曾依「中華民國銀行公會會
    員辦理消費金融案件無擔保債務協商機制」請求共同協商債
    務清償方案，於消費者債務清理條例施行後，因積欠如附表
    所示之債務，且乃向最大債權金融機構即台新國際商業銀行
    （下稱台新銀行）請求協商，惟因於協商前，銀行已對聲請
    人強制執行，經法院為扣薪處分，故依消費者債務清理條例
    施行細則第44條規定，視為協商不成立，且聲請人每月薪資
    所得為新臺幣（下同）31,238元，銀行提出協商條件為分12
    0 期償還，利率0%，每月償還協商金額10,000元，然聲請人
    尚有民間債務，每月須繳納13,400元，是如扣除每月應支出
    上開23,400元後，僅餘7,838 元，復尚有房租支出，則聲請
    人顯有不能清償債務或不能清償之虞，又聲請人所負無擔保
    或無優先權之債務總額並未逾1,200 萬元，復未經法院裁定
    開始清算程序或宣告破產，爰依法聲請更生等語。
二、按債務人不能清償債務或有不能清償之虞，且無擔保或無優
    先權之債務總額未逾新臺幣1,200 萬元者，於法院裁定開始
    清算程序或宣告破產前，得向法院聲請更生，消費者債務清
    理條例第3 條、第42條第1 項分別定有明文。又聲請更生或
    清算不合程式或不備其他要件者，法院應以裁定駁回之，但
    其情形可以補正者，法院應定期間先命補正，復為同條例第
    8 條所明定。
三、經查：
  (一)聲請人主張其有上開債務，前依消費者債務清理條例之規定
    ，向最大債權金融機構台新銀行申請協商後，遭該金融機構
    通知協商不成立等情，業據聲請人提出債權人清冊、前置協
    商申請書、前置協商不成立通知書、財團法人金融聯合徵信
    中心
    當事人查詢個人資料（信用報告）回覆書、聲請人之95、96
    年度綜合所得稅各類所得資料清單等件為證（見本院卷第11
    頁、第63頁、第116 頁、第18頁、第54頁、第55頁至第56頁
    、第22頁），經核並無不符，堪信為真實。
  (二)又聲請人每月收入約為31,238元，為聲請人所自承，並有薪
    資單、服務證明單、97年度扣繳憑單足證（見本院卷第60頁
    、第63頁、第22頁），堪信為真實。另聲請人主張其每月須
    支出租金、交通費、水電費等費用11,188元，惟其尚無法提
    出全部基本生活開銷之憑證，無從認定其每月之實際開銷金
    額確如聲請人所陳之支出金額；而聲請人既已負巨額負債，
    其生活標準應予以壓縮至最低標準，始符公允；以聲請人居
    住於高雄市，依內政部公告之98年度高雄市低收入戶最低生
    活費，每人每月11,309元計算，從而，計算聲請人每月支出
    之基本生活費用即應以上開之11,309元為宜。
  (三)承上，聲請人每月既約有31,238元之薪資收入，如扣除上開
    最低生活費後，每月應尚餘19,929元足供清償債務。而聲請
    人以其前雖與台新銀行協商，而該行提出分120 期，利率0
    ％，每月繳納10,000元之還款條件，惟因其尚有民間債務未
    清償完畢，故以其收入並無法達成協商等語。然經本院依職
    權函詢該行協商債務情形，經該銀行表示協商條件係每月要
    求聲請人償還6,567 元，分180 期，利率0 ％（見本院卷第
    114 至第115 頁），並非聲請人所陳月付金額10,000元，是
    聲請人就協商還款條件所陳，已有不實之情，所陳已難全然
    採信。再本院認如以聲請人上開收入扣除生活費支出後，聲
    請人既有能力依台新銀行所提出之協商金額還款，每月復尚
    餘13,362元（計算式＝31,238-11,309-6,567 ＝13,362），
    難謂無法償還民間債務（即積欠良京實業股份有限公司之債
    務），倘稍有不足，其亦可與民間債權人協商，請求比照金
    融機構還款條件，分期償還，難認確有無法清償債務之情。
  (四)況本院依職權審認，聲請人積欠附表所示之債務雖高達2,04
    4,789 元，如以聲請人每月可供償還債務之金額為19,929元
    計算，上開債務約為償還額之103 倍，應約於8 至9 年間即
    可清償完畢；亦即聲請人應在未來相當期限內可逐步將債務
    清償完畢，難認有不能清償債務或不能清償之虞之情事。又
    以聲請人31歲之年齡，距法定退休年齡尚有30餘年，亦難認
    確有不能清償債務之虞，自不具備更生之要件。而聲請人於
    本件聲請更生時，先未如實陳述與最大債權銀行協商之情形
    及還款條件，已如前述，又據台新銀行回函，其前向台新銀
    行協商時，已向該行表示堅持要聲請更生，不願與該行達成
    協商等情，此有台新銀行函附卷可稽（見本院卷第114 頁至
    第115 頁），由此足見，聲請人聲請協商之目的僅為符合聲
    請更生之要件，並無共同協商之意願，亦即其僅係欲循債務
    清理程序以圖減免債務責任而無任何清償之誠意甚明。是其
    聲請更生，難謂符合更生之要件。
四、綜上所述，本件聲請人依現有收入，扣除最低生活費後，尚
    有餘額可供其逐步清償積欠之債務，難認有何聲請人所陳無
    法清償債務之情，是聲請人主張有無法清償債務而聲請更生
    ，自屬無據，且屬聲請更生之要件不備，又無從補正，依首
    揭條文之意旨，自應駁回其更生之聲請，爰裁定如主文。
中    華    民    國    98    年    6     月    2     日
              民事第四庭    法  官  楊淑珍
上為正本係照原本作成。
如不服本裁定，應於裁定送達後10日內，以書狀向本院提出抗告
，並繳納抗告費新臺幣1千元。
中    華    民    國    98    年    6     月    2     日
                            書記官  吳良美
附表：債權人清冊
┌──┬────────────┬────────┐
│編號│債權人                  │金額（新臺幣）  │
├──┼────────────┼────────┤
│一  │台新銀行                │832,000元       │
├──┼────────────┼────────┤
│二  │中國信託銀行            │136,000元       │
├──┼────────────┼────────┤
│三  │聯邦銀行                │ 92,728元       │
├──┼────────────┼────────┤
│四  │臺灣銀行                │ 56,000元       │
├──┼────────────┼────────┤
│五  │台北富邦銀行            │118,000元       │
├──┼────────────┼────────┤
│六  │良京實業公司            │810,061元       │
└──┴────────────┴────────┘


司法院資訊處製作；財團法人民間司法改革基金會備份。
